【裁判字號】    89,台上,4457
【裁判日期】    890727
【裁判案由】    偽造文書
【裁判全文】
最高法院刑事判決                              八十九年度台上字第四四五七號
    上 訴 人
    即自訴人  德保有限公司 設台灣省台中市○○路○段二八三號
    代 表 人  沈昭錦
    上 訴 人
    即 被 告  甲○○
              乙○○
右上訴人等因德保有限公司自訴被告等偽造文書案件，不服台灣高等法院台中分院中
華民國八十七年二月二十五日第二審判決（八十五年度上訴字第一八一九號，自訴案
號：台灣台中地方法院八十四年度自字第一○一三號），提起上訴，本院判決如左：
    主  文
上訴駁回。
    理  由
壹、甲○○及乙○○部分：
按刑事訴訟法第三百七十七條規定，上訴於第三審法院，非以判決違背法令為理由，
不得為之。是提起第三審上訴，應以原判決違背法令為理由，係屬法定要件。如果上
訴理由狀並未依據卷內訴訟資料，具體指摘原判決不適用何種法則或如何適用不當，
或所指摘原判決違法情事，顯與法律規定得為第三審上訴理由之違法情形，不相適合
時，均應認其上訴為違背法律上之程式，予以駁回。本件原判決認定上訴人即自訴人
德保有限公司為專利權新型第四二一八二號（夾層防水隔熱浪板製造機結構）及第五
六三八三號（防滲隔熱浪權之結構）之專利權人，因遭廠商仿冒，自訴人為對各仿冒
廠商進行訴訟，須常出庭應訊，乃書妥空白委任書影印後簽名蓋章（委任人自訴人及
法定代理人沈昭錦已書妥並蓋章，受任人及日期則為空白）置於台中市○○路○段二
八三號之公司內供職員代理出庭之用。上訴人即被告甲○○基於概括之犯意，夥同上
訴人即被告乙○○，於民國八十三年五月間，先由被告甲○○擅自偽造受任人甲○○
、三泰乙○○及日期八十三年五月十二日，再由被告乙○○蓋參泰防水股份有限公司
之公司章及其私章於上開委任書，完成偽造後，被告乙○○持以行使，先後交予上鐵
企業股份有限公司之負責人童榮輝及奇達實業股份有限公司、廣軒實業股份有限公司
（下稱為廣軒公司）之實際負責人黃瑞奇，以自訴人對各該廠商訴訟時，各該廠商持
以抗辯之用，足以生損害於自訴人等情。因而撤銷第一審無罪判決，改判論處被告甲
○○、乙○○共同連續行使偽造私文書罪刑。已敘明其所憑之證據及認定之理由，並
以被告等否認犯行，為飾卸之詞，不足採信，亦於理由內詳予指駁。被告甲○○及乙
○○上訴意旨略以：（一）被告甲○○既為自訴人之職員，因此委任書載「委任本公
司職員甲○○及三泰乙○○」，其「及」字用意，乃要求被告二人共同處理，亦即甲
○○代表公司與乙○○簽訂委任書，且甲○○亦為自訴人公司之經理，其有權代理公
司與他人簽約，故委任書未列受任人甲○○，亦符常情，不能以受任人僅列被告乙○
○，即認委任書屬於偽造。（二）本件委任書係於匆促間所書就，事後於被告乙○○
覓得合作廠商後，仍須進一步與自訴人磋商細節問題，屆期再言彼此之權利義務，故
原判決認委任書上每字之距離均較原空白委任書每字間隔為窄，顯然為遷就原空白委
任書所印就之字句及留下之空白處較少而不得不緊密書寫；且倘自訴人果有授權委任
被告等，必以書面載明彼此間之權利義務之推論不合情理。（三）自訴人所舉證人陳
健夫及戴聰輝之證詞各有出入，原判決採信該二證人之證詞認定沈昭錦於八十三年五
月十二日前往桃園而未去台南簽訂委任書，顯有理由不備。（四）原判決認定被告乙
○○將委任書交付廣軒公司等，作為自訴人訴訟時，持以抗辯之用，惟廣軒公司等有
無以此委任書作為訴訟抗辯之用，致生損害自訴人，原審未予詳查。被告乙○○另補
充之上訴意旨略以：（一）甲○○既為自訴人之經理，且委任書上自訴人之印章及簽
名為真正，被告乙○○主觀上不知悉委任書為偽造，而甲○○轉交委任書既屬有權為
之，該委任書亦與被告乙○○無關，原判決對此卻未予說明。（二）委任書簽訂後須
再進一步正式簽約，故委任書之出具不足生損害於他人，被告乙○○自無偽造文書可
言。（三）被告乙○○原即有專利權，無須以甲○○之委任書收取權利金，此函前中
央標準局查證被告乙○○有無專利權即知。（四）自訴人之代表人沈昭錦確於八十三
年間來台南參加被告乙○○召集之合作會議，且自訴人之代表人查證後亦知權利金為
甲○○收取，自訴人有誣陷被告乙○○云云。惟查：（一）告訴人、證人之陳述有部
分前後不符，或相互間有所歧異時，究竟何者為可採，法院仍得本其自由心證予以斟
酌，非謂一有不符或矛盾，即應認其全部均為不可採信。又證據之證明力，由法院依
自由心證審酌斷定之。原判決綜合卷內全部證據資料，認自訴人之代表人及證人陳健
夫、戴聰輝所為不利於上訴人甲○○、乙○○之證言為可採，核屬原審採證認事職權
之合法行使，上訴意旨並未具體指摘其判斷有違背如何之經驗法則與論理法則，任意
指摘原判決理由不備云云，不得據為第三審上訴之合法理由。（二）刑法第二百十條
所稱足生損害於公眾或他人，以有損害之虞為已足，不以實際發生損害為要件。本件
原判決認定被告乙○○將委任書交付廣軒公司等，作為自訴人訴訟時，持以抗辯之用
，足生損害自訴人，自與刑法上偽造文書罪責相符，至廣軒公司等有無以此委任書作
為訴訟抗辯之用，原審未予調查，尚無應調查之證據未予調查之違法可言。再本院為
法律審，被告乙○○於本院請求函前中央標準局查證被告乙○○有無專利權一事，此
新事實非法律審之本院所得審究。（三）原判決並未認定自訴人之代表人沈昭錦確於
八十三年間來台南參加被告乙○○召集之合作會議，且自訴人之代表人查證後亦知權
利金為被告甲○○收取等情，被告乙○○上訴意旨指自訴人有誣陷伊云云，並未針對
原判決所為論斷，依據卷內資料為具體之指摘，核與法律規定得為第三審上訴理由之
違法情形，不相適合，自非適法之第三審上訴理由。（四）其餘上訴意旨所指各節，
原判決已於理由內詳加說明，被告等猶置原判決明確論斷之事項於不顧，徒憑自己之
說詞，重為事實上之爭執，任意指摘原判決違法，殊不足據以辨認原判決已具備違背
法令之形式。依上所述，其等上訴違背法律上之程式，應予駁回。
貳、德保有限公司上訴部分
查上訴期間為十日，自送達判決後起算，刑事訴訟法第三百四十九條前段定有明文。
本件自訴人德保有限公司經原審判決後，於八十七年三月十日送達由其本人收受，有
送達證書附卷可按，其上訴期間，因自訴人設址於原審法院所在地，無在途期間可言
，截至同年三月二十日即已屆滿，其期間之末日又非星期日、紀念日、或其他休息日
，乃竟延至同年三月二十一日始行提起上訴，顯已逾期，其上訴自非合法，應予駁回
。
據上論結，應依刑事訴訟法第三百九十五條前段，判決如主文。
中      華      民      國    八十九    年      七      月    二十七    日
                              最高法院刑事第三庭
                                  審判長法官  陳  錫  奎
                                        法官  洪  清  江
                                        法官  吳  昆  仁
                                        法官  李  伯  道
                                        法官  陳  世  雄
      右正本證明與原本無異
                                              書  記  官
中      華      民      國    八十九    年      八      月      一      日


司法院資訊處製作；財團法人民間司法改革基金會備份。
